臺灣高雄地方法院刑事判決　　　　　　　　　　　　　九十年度訴字第二七四一號
　　公　訴　人　臺灣高雄地方法院檢察署檢察官
　　被　　　告　丙○○
右列被告因偽造文書等案件，經檢察官提起公訴（八十九年度偵緝字第二０六一號）
，本院判決如左：
    主  文
丙○○故買贓物，累犯，處拘役參拾日，如易科罰金，以參佰元折算壹日；又行使偽
造私文書，足以生損害於他人，累犯，處有期徒刑肆月，如易科罰金，以參佰元折算
壹日。高雄市小客車租賃商業同業公會租車契約書（承租車輛為ＹＴ─四一一０自小
客車）上承租人親筆簽章欄位之甲○○署押壹枚，沒收。
    事  實
一、丙○○前曾因軍法逃亡、違反麻醉藥品管理條例及竊盜案件，經法院定應執行刑
    為二年八月確定，於八十四年四月二十七日假釋出監，至同年十月五日假釋期滿
    未經撤銷，未執行之刑，以已執行論。詎不知悔改，於八十九年四月間某日，因
    遭通緝在案，閱覽台灣新聞報所登廣告，得知有國民身分證及駕駛執照販售之訊
    息，思欲冒用他人身份躲避警方臨檢，遂以報載電話與一真實姓名年籍均不詳之
    成年男子聯絡，相約於高雄市○○○路與文橫路口見面，並明知該男子持以販售
    國民身分證及駕駛執照均為贓物，仍基於故買贓物之故意，分別以新台幣（下同
    ）五千元及三千元之代價，購得甲○○之國民身分證、駕駛執照（於八十八年十
    一月下旬入監服刑前在某處遺失），及乙○○之國民身分證（於八十九年四月初
    在高雄市某處遺失）各一枚，復另基於偽造文書犯意，於八十九年四月十二日上
    午十一時二十五分許，持甲○○之上開國民身分證及駕駛執照，前往高雄市苓雅
    區○○○路一四七之二號由丁○○經營之「全統小客車租賃公司」（下稱全統公
    司），向該公司職員佯稱係甲○○本人欲承租車輛，並在租車契約之承租人親筆
    簽章之欄位偽簽「甲○○」署名，而偽造上開租車契約私文書，後再交付予該職
    員收執而行使之，足以生損害於甲○○與全統公司，並租得車號ＹＴ─四一一０
    號自小客車，嗣於八十九年六月十一日下午十三時許，丙○○因另涉他案為警在
    高雄市○○區○○路與菜公路口緝獲，並扣得乙○○之國民身分證一枚，其於上
    開犯行未遭發覺前，向員警自首接受裁判。
二、案經高雄市政府警察局左營分局移送臺灣高雄地方法院檢察署檢察官偵查起訴。
    理  由
一、訊之被告丙○○對曾於上開時、地向他人購得甲○○、乙○○之國民身份證及駕
    駛執照後，持甲○○之國民身份證及駕駛執照至丁○○經營之全統公司，向該公
    司職員佯稱係甲○○本人，於租車契約上偽簽甲○○署押而偽造該契約書，並交
    付予該職員收執，租得ＹＴ─四一一０自小客車之事實固坦承不諱，惟矢口否認
    有何故買贓物之犯行，辯稱：以為上開甲○○及乙○○之身分證均係假的，不知
    係他人遺失之贓物云云。經查：右揭事實，業據被害人乙○○、甲○○之父吳金
    星及全統公司負責人丁○○於警訊及本院審理中指述甚詳，並有上開被告偽造之
    高雄市小客車租賃商業同業公會租車契約書及甲○○國民身份證、駕駛執照影本
    各一紙附卷可稽，復有乙○○之國民身分證一枚扣案可稽，衡情國民身分證及駕
    駛執照均專屬於個人使用，且由政府機關所製造核發，難認旁人可輕易加以偽造
    ，惟被告竟能經由報紙廣告，向不詳姓名之人士輕易購買取得，其主觀上應明知
    其所購買取得之甲○○國民身分證、駕駛執照及乙○○之國民身分證為贓物，諉
    無疑義，是其上開所辯，顯係卸責之詞，不足採信，本件事證明確，被告犯行堪
    已認定。
二、核被告明知上開甲○○及乙○○之國民身份證及駕駛執照係贓物，卻仍加以購買
    ，所為係犯刑法第三百四十九條第二項之故買贓物罪；又持甲○○之國民身份證
    及駕駛執照至全統公司租車，並於租車契約上偽簽甲○○署押而偽造開私文書，
    並持之以交付該公司職員收執，所為係犯刑法第二百十六條、第二百十條之行使
    偽造私文書罪，其偽造署押為偽造私文書之階段行為，偽造私文書進而行使，其
    偽造之低度行為應為行使之高度行為所吸收，均不另論罪。被告所犯上開二罪，
    犯意各別，罪名不同，應分論併罰之。又被告前曾因軍法逃亡、違反麻醉藥品管
    理條例及竊盜案件，經法院定應執行刑為二年八月確定，於八十四年四月二十七
    日假釋出監，至同年十月五日假釋期滿未經撤銷，未執行之刑，以已執行論，有
    台灣高等法院被告全國前案紀錄表、台灣高雄地方法院檢察署刑案資料查註紀錄
    表各一紙在卷可按，其於五年以內再犯本件最重本刑為有期徒刑以上之罪，為累
    犯，應依刑法第四十七條之規定加重其刑。再被告遭查獲後，於上開犯罪為被發
    覺前，主動向員警自首坦承犯行一節，業據證人即接受被告自首之員警羅世昌到
    庭證述明確（見九十一年七月十一日訊問筆錄），其對未發覺之罪自首而接受裁
    判，應依刑法第六十二條前段規定，減輕其刑，並依法先加後減。爰審酌被告因
    通緝在身，為防員警查緝，竟任意購買贓物，助長財產犯罪盛行，致使被害人難
    以追回失物，並持以冒用他人身份租用車輛，偽造租賃契約致生損害於被害人及
    犯後大致坦承犯行，態度尚佳等一切情狀，分別量處如主文所示之刑，又被告行
    為後刑法第四十一條已於九十年一月四日修正，並於同年月十二日公布生效，其
    第一項規定修正為：「犯最重本刑為五年以下有期徒刑以下之刑之罪，而受六個
    月以下有期徒刑或拘役之宣告，因身體、教育、職業、家庭之關係或其他正當事
    由，執行顯有困難者，得以一元以上三元以下折算一日，易科罰金。但確因不執
    行所宣告之刑，難收矯正之效，或難以維持法秩序者，不在此限。」，然此屬刑
    之執行問題，非關於罪刑之變更，故應適用上開修正後之條文分別諭知易科罰金
    之折算標準，無刑法第二條比較新舊法之問題。另被告偽造之上開租車契約，因
    已交付予丁○○，故非屬被告所有，毋庸諭知沒收，至被告於該契約書上承租人
    親筆簽章之欄位所偽造之甲○○署押（該契約書之承租人姓名欄被告雖亦簽有甲○○字樣，惟因該部份僅為識別之標示，尚非署押）一枚，依刑法第二百十九條
    之規定，不問屬於犯人與否，應諭知沒收。
三、公訴意旨另以：被告丙○○在全統公司租得上開車輛後，即意圖為自己不法所有
    ，未依約給付租金，而將該車侵占入己予以使用，並於使用四十五天後，將該車
    棄置於高雄市苓雅區○○○路大仁國中校門口（位於全統公司對面），為丁○○
    發現後取回，因認其涉有刑法第三百三十五條第一項之侵占罪嫌。
四、按犯罪事實應依證據認定之，無證據不得推定其犯罪事實；不能證明被告犯罪者
    ，應諭知無罪之判決，刑事訴訟法第一百五十四條、第三百零一條第一項分別定
    有明文。又刑事訴訟法上所謂認定犯罪事實之證據，係指足以認定被告確有犯罪
    行為之積極證據而言，如未能發現有相當證據或證據不足以證明，自不能以推測
    或擬制之方法以為裁判基礎，又認定不利於被告之事實，需依積極證據，苟積極
    證據不足為不利被告之認定時，即應為有利於被告之認定，更不必有何有利之證
    據，最高法院二十九年上字第三一０五號，四十年台上字第八六號及三十年上字
    第八一六號判例可資參照。次按以被害人之陳述為認定犯罪之依據時，必其陳述
    並無瑕疵，且就其他方面調查，又與事實相符，始能認有證據能力。所謂無瑕疵
    ，係指被害人不利於被告之陳述，與社會上一般生活經驗或卷存及他客觀事實並
    無矛盾而言。至所謂就其他方面調查認與事實相符，非僅以所爰用之旁證足以證
    明被害結果為已足，尤須綜合一切積極佐證，除認定被告確為加害人之可能外，
    在推理上無從另為其他合理原因之假設。有不合於此，即不能以被害人之陳述作
    為論斷之證據。
五、公訴人認被告涉犯侵占罪嫌，無非係以全統公司負責人丁○○之指述及被告明知
    上開自小客車係承租而來，竟不依約給付租金，亦不主動向丁○○說明其無法給
    付租金或還車之緣由，而使用該車長達四十五天，嗣並任意棄置該車之情況證據
    為其論罪之依據，訊據被告堅詞否認有何侵占犯行，辯稱：伊於租車期間曾打電
    話回去給全統公司會計告知欲續租，並曾委託朋友續繳租金，後過了十多天因無
    力繳納租金，便將該車開到全統公司對面停放，將車鑰匙投入該公司之信箱內等
    語。經查：被告向全統公司承租車輛，未按期返還之情，業據全統公司負責人丁○○到庭供稱：被告承租汽車後未按期返還，我們撥打電話給他，他雖說要續租
    ，但並未繳納租金，後他把車子停放在我們公司附近之大仁國中門口，並把車鑰
    匙投在隔壁住戶的信箱內等語（見本院九十一年七月十一日訊問筆錄），是被告
    所辯除曾續繳租金云云難認為真外，其既將該車停放於全統公司附近，並繳回汽
    車鑰匙，應可推斷其真意係在返還車輛，非如公訴人所述係任意棄置該車，則被
    告既有主動返還車輛之情，難單憑其未續付租金，即認其主觀有何不法意圖，此
    外，復查無其他積極證據可認被告有何公訴人所指之犯行，自應為無罪之諭知，
    惟因公訴人認此部分犯行，與前開經起訴並論罪科刑之偽造文書犯行，有牽連犯
    裁判上一罪之關係，爰不另為無罪之諭知，附此敘明。
據上論斷，應依刑事訴訟法第二百九十九條第一項前段，刑法第三百四十九條第二項
、第二百十六條、第二百十條、第四十七條、第四十一條第一項、第六十二條，罰金
罰鍰提高標準條例第一條前段、第二條，判決如主文。
中    華    民    國      九十一      年      十一      月      二十五  日
                                臺灣高雄地方法院刑事庭
                審判長法  官    黃三友
                                          法  官    郭佳瑛
                                          法  官    黃宗揚
右正本證明與原本無異。
如不服本判決，應於判決送達後十日內，向本院提出上訴狀。
                                          書記官    陳掌珠
中    華    民    國      九十一      年      十一      月      二十五  日
附錄法條：
中華民國刑法第二百一十六條
行使第二百十條至第二百十五條之文書者，依偽造、變造文書或登載不實
事項或使登載不實事項之規定處斷。
中華民國刑法第二百一十條
偽造、變造私文書，足以生損害於公眾或他人者，處五年以下有期徒刑。
中華民國刑法第三百四十九條第二項
搬運、寄藏、故買贓物或為牙保者，處五年以下有期徒刑、拘役或科或併科一千元以
下罰金。
